【裁判字號】    98,聲,1945
【裁判日期】    980721
【裁判案由】    聲明異議
【裁判全文】
臺灣高等法院刑事裁定                  98年度聲字第1945號
聲明異議人
即受 刑 人  甲○○
            乙○○
上 列 2 人
送達代收人  林家慶  律師
上列異議人即受刑人等因賭博案件，對於臺灣板橋地方法院檢察
署檢察官執行之指揮（98年度執午字第6623號），聲明異議，本
院裁定如下：
    主  文
臺灣板橋地方法院檢察署檢察官98年執午字第6623號關於乙○○
執行指揮書中羈押及折抵日數欄所載之「羈押自90.12.22至91.0
3.14止計83日折抵刑期」，應更正為「逮捕、羈押期間自90.12.
21至91.03.14止計84日折抵刑期」；執行期滿日欄所載之「玖拾
捌年拾月拾日」，更正為「玖拾捌年拾月玖日」。
其餘聲明駁回。
    理  由
一、聲明異議意旨略以：按「受刑人以檢察官執行之指揮為不當
    者，得向諭知該裁判之法院聲明異議，刑事訴訟法第484條
    定有明文。又裁判確定前羈押之日數，以1日折抵有期徒刑
    或拘役1日，亦為刑法第46條所明定。又刑法第46條所謂裁
    判確定前之羈押，解釋上應包括司法警察因調查犯罪情形而
    對被告或犯罪嫌疑人實施之逮捕、拘提，及檢察官因偵查犯
    罪對被告實施之逮捕等行為、對被告所實施之拘禁在內，蓋
    因被告或犯罪嫌疑人在此種情形下，其身體自由實際已處於
    國家公權力之拘束下，實質上與羈押無異，若不予折抵刑期
    ，不啻自由刑之延長，而與刑法第46條之立法本旨有違」。
    查
    本件受刑人乙○○、甲○○均係自民國（下同）90年12月21
    日凌晨4時許即受法務部調查局臺北縣調查站（以下簡稱臺
    北縣調查站）調查員執行搜索住所、身體、物件、電磁紀錄
    等範圍之強制處分，並隨即移送（事實上為拘捕到案）至臺
    北縣調查站接受調查，並由檢察官於90年12月21日17時10分
    開始訊問後，諭知受刑人乙○○於90年12月21日23時55分逮
    捕、受刑人甲○○於90年12月22日0時45分逮捕，故受刑人
    二人實際上因司法警察調查犯罪情形及因檢察官偵查犯罪，
    其二人之身體自由自「90年12月21日」開始即實際上處於國
    家公權力之拘束下，實質上與羈押無異。惟臺灣板橋地方法
    院檢察署以98年度執字第6623號（午股）執行命令分別指揮
    執行受刑人甲○○有期徒刑1年，折抵羈押日數「自90年12
    月22日至91年3月18日，共87日」；受刑人乙○○有期徒刑7
    月，折抵羈押日數「自90年12月22日至91年3月14日，共83
    日」，均未就「90年12月21日」此一日為折抵，爰依法聲明
    異議，求予裁定撤銷原執行處分，由檢察官另為適當之處分
    云云。
二、經查：
（一）關於本件受刑人甲○○、乙○○到案之經過，係臺北縣調
      查站調查員因偵辦其等分別經營之新宿遊樂場、真好玩機
      械遊樂場涉嫌賭博、行賄警員等案件，持臺灣板橋地方法
      院核發之搜索票，分別自90年12月21日4時10分起及同日4
      時30分起對甲○○、乙○○前揭住所、身體、物件、電磁
      紀錄執行搜索，並扣得世華銀行支票本、新宿遊樂場合約
      書及估價單、筆記本、電話簿、對帳單、櫃檯日報表、單
      機ST報表、開分機率及說明書等物，有臺灣板橋地方法院
      核發之搜索票、搜索扣押筆錄、扣押物品目錄表影本在卷
      可稽；嗣臺灣板橋地方法院檢察署檢察官囑臺北縣調查站
      傳喚甲○○、乙○○，分別自90年12月21日7時15分起、
      同日8時15分起對其等進行詢問，再由檢察官自同日17時
      10分起在臺北縣調查站對其等進行複訊，其間檢察官於告
      知刑事訴訟法第95條之事項後，並分別對甲○○、乙○○
      詢以「願不願意留下來繼續接受調查？還是要離開？」、
      「要不要休息？」等語，經甲○○、乙○○同意繼續接受
      調查後，始開始進行偵訊，亦有上開詢問筆錄、偵訊筆錄
      影本附卷足憑。綜上等情，足見臺北縣調查站調查員對本
      件受刑人甲○○、乙○○前揭住所、身體、物件、電磁紀
      錄所執行之搜索，係以發現犯罪證據或其他可得沒收之物
      為目的，並非以發現被告或犯罪嫌疑人為目的；前揭搜索
      僅能視為扣押之手段，並非拘提、逮捕被告或犯罪嫌疑人
      之執行方法。而本件受刑人甲○○、乙○○嗣前往臺北縣
      調查站接受調查員、檢察官之訊問，係因檢察官為調查其
      等所涉犯罪情形及蒐集證據之必要，而囑調查員傳喚其等
      到案說明，嗣再由檢察官進行複訊，復佐以檢察官於告知
      刑事訴訟法第95條之事項後，並分別對甲○○、乙○○詢
      以「願不願意留下來繼續接受調查？還是要離開？」、「
      要不要休息？」，經甲○○、乙○○同意後，始開始進行
      偵訊等情，益徵本件受刑人甲○○、乙○○經傳喚到案後
      ，於調查員詢問及檢察官進行複訊之期間，其等人身自由
      並未遭國家公權力之限制、拘束。
（二）嗣受刑人甲○○、乙○○經檢察官訊問後，認其等分別經
      營新宿遊樂場、真好玩機械遊樂場等電玩賭博場所，並基
      於概括犯意，連續於90年6月11日、同年9月12日向臺北縣
      政府警察局中和分局南勢角派出所警員行賄新臺幣12萬元
      ，犯罪嫌疑重大，有事實足認為有湮滅、偽造、變造證據
      或勾串共犯或證人之虞，非予羈押，顯難進行追訴，而有
      羈押之必要，爰依刑事訴訟法第228條第4項但書之規定，
      分別於90年12月21日23時55分當庭逮捕乙○○及於同年月
      22日0時45分逮捕甲○○，嗣並於90年12月22日聲請臺灣
      板橋地方法院羈押之，亦有90年12月21日檢察官偵訊筆錄
      、臺灣板橋地方法院檢察署逮捕乙○○、甲○○之逮捕通
      知書影本在卷足憑，足見本件受刑人乙○○係自90年12月
      21日23時55分起，而受刑人甲○○則係自90年12月22日0
      時45分起，其之人身自由始遭國家公權力之拘束。是受刑
      人甲○○、乙○○上開聲明異議意旨所稱：其等自90年12
      月21日凌晨4 時許即受臺北縣調查站調查員執行搜索住所
      、身體、物件、電磁紀錄等範圍之強制處分，並隨即移送
      （事實上為拘捕到案）至臺北縣調查站接受調查，其二人
      因司法警察調查犯罪情形及因檢察官偵查犯罪，身體自由
      實際上即處於國家公權力之拘束下，實質上與羈押無異云
      云，自無足採。
（三）按「裁判確定前羈押之日數，以1日抵有期徒刑或拘役1日
      ，或第42條第6項裁判所定之罰金額數」、「羈押期間自
      簽發押票之日起算。但羈押前之逮捕、拘提期間，以1日
      折算裁判確定前之羈押日數1日」，刑法第46條第1項、刑
      事訴訟法第108條第4項分別定有明文。又按「羈押日數折
      抵方法應從被告人利益解釋之原則，若遇奇零日數仍准折
      抵1日」、「刑法第46條以羈押日數折抵刑期之規定，應
      從有利被告之原則解釋，其羈押時間，雖未滿1日，仍准
      予折抵刑期1日」，亦分別有前大理院7年統字第888號解
      釋、前司法行政部63年4月13日（63）台函刑字第03085號
      函可資參照。查本件受刑人乙○○係於90年12月21日23時
      55分遭檢察官當庭逮捕，並於同年月22日經臺灣板橋地方
      法院裁定收押，迄91年3月14日停止羈押出所，而受刑人
      甲○○係於90年12月22日0時45分遭檢察官當庭逮捕，並
      於同日經臺灣板橋地方法院裁定收押，迄91年3月18日停
      止羈押出所，此分別有上開逮捕通知書及本院出入監簡列
      表在卷可稽，揆諸前揭說明，受刑人乙○○裁判確定前之
      羈押、折抵日數，應自90年12月21日起至91年3月14日止
      ，共計84日；而受刑人甲○○裁判確定前之羈押、折抵日
      數，則係自90年12月22日起至91年3月18日止，共計87日
      。惟臺灣板橋地方法院檢察署檢察官98年執午字第6623號
      關於乙○○之執行指揮書中，僅就乙○○自90年12月22日
      起至91年3月14日止遭羈押之83日予以折抵刑期，漏未將
      90年12月21日其遭逮捕之當日併予折抵，自有不當。受刑
      人乙○○據以聲明異議，尚非全無理由，自應由本院將臺
      灣板橋地方法院檢察署檢察官98年執午字第6623號關於乙
      ○○執行指揮書中羈押及折抵日數欄之「羈押自90.12.22
      至91.03.14止計83日折抵刑期」，更正為「逮捕、羈押期
      間自90.12.21至91.03.14止計84日折抵刑期」；執行期滿
      日欄之「98年10月10日」，更正為「98年10月9日」，以
      期妥適。至檢察官就受刑人甲○○所為之指揮執行部分，
      因受刑人甲○○係自90年12月22日0 時45分起，其之人身
      自由始遭國家公權力之拘束，詳如前述，經核檢察官關於
      甲○○之執行指揮，並無何指揮違法及執行方法不當之處
      ，受刑人甲○○執前揭情詞向本院聲明異議，並無理由，
      自應予駁回。
三、據上論斷，應依刑事訴訟法第486 條，裁定如主文。
中    華    民    國    98    年    7     月    21    日
                  刑事第九庭審判長法  官  陳貽男
                                  法  官  何信慶
                                  法  官  周盈文
以上正本證明與原本無異。
不得抗告。
                                  書記官  張郁琳
中    華    民    國    98    年    7     月    21    日


司法院資訊處製作；財團法人民間司法改革基金會備份。
